臺灣臺中地方法院刑事判決　96年度訴字第929號
公　訴　人　臺灣臺中地方法院檢察署檢察官
被　　　告　乙○○
指定辯護人　本院公設辯護人　甲○○
上列被告因違反槍砲彈藥刀械管制條例案件，經檢察官提起公訴
（九十五年度偵字第二六六○四號），本院判決如下：
    主    文
乙○○未經許可，持有空氣槍，處有期徒刑壹年捌月，併科罰金
新臺幣陸萬元，罰金如易服勞役，以新臺幣仟元折算壹日，緩
刑年，並向指定之公益團體、地方自治團體或社區提供肆拾小
時之義務勞務，緩刑期間付保護管束。
扣案之空氣長槍壹枝（槍枝管制編號：0000000000號）
、鋼珠柒顆及ＣＯ２瓦斯氣體鋼瓶壹瓶，均沒收。
    犯罪事實
一、乙○○為原住民，明知未經許可，不得非法持有具殺傷力之
    槍枝，竟仍基於持有具殺傷力之空氣長槍之犯意，為狩獵射
    擊鳥類之用，於民國九十五年十一月二十五日上午九時許，
    在臺中市建國市場旁之跳蚤市場，明知不詳姓名年籍成年男
    子所持有之空氣長槍（槍枝管制編號0000000000
    號），具有殺傷力，竟以新臺幣三千五百元之價格，自該不
    詳姓名年籍成年人處收受上開空氣長槍，並非法持有之。嗣
    經警於九十五年十一月十一日十六時許，在臺中縣大里市○
    ○路與健東路之公車站旁查獲，並扣得上開空氣長槍一支、
    其併同該空氣長槍所購買供射擊用之ＣＯ２瓦斯鋼瓶一瓶及
    鋼珠七顆。
二、案經臺中縣警察局霧峰分局報告臺灣臺中地方法院檢察署檢
    察官偵查起訴。
    理    由
一、上揭事實，業據被告乙○○於偵查中及本院審理時供認不諱
    ，而扣案之上開空氣長槍，經員警送請內政部警政署刑事警
    察局鑑驗，其結果為：「送鑑空氣長槍壹枝（槍枝管制編號
    0000000000號），認係空氣長槍，以小型二氧化
    碳鋼瓶內氣體為發射動力，可發射直徑約六mm之金屬彈丸，
    經實際試射次結果，測得鋼珠（直徑約六mm、重量約０‧
    八八ｇ）發射速度分為一八一、一七五、一七六公尺／秒，
    計算其動能分為一四‧四一、一三‧四八、一三‧六三焦耳
    ，換算單位面積動能分為五○‧九八、四七‧六六、四八‧
    二○焦耳／平方公分。而依日本科學警察研究所研究結果，
    彈丸單位面積動能達二０焦耳／平方公分則足以穿入人體皮
    肉層」，此有該局九十六年一月四日刑鑑字第０九五０一九
    一二一五號槍彈鑑定書一份在卷可憑（見核交字卷第三頁至
    第六頁），以上開實驗數據觀之，本件扣案之前揭空氣長槍
    一枝發射金屬彈丸之單位面積動能足以穿透人體皮肉層，復
    參諸被告已於本院審理時供稱：伊係要將空氣長槍拿回家鄉
    打獵用等語（見本院九十六年五月三日審判筆錄第三頁），
    如無殺傷力，如何作為打獵之用，是扣案空氣長槍一枝自可
    認為具有殺傷力無疑。而按原住民未經許可，製造、運輸或
    持有自製之獵槍、魚槍，或漁民未經許可，製造、運輸或持
    有自製之魚槍，供作生活工具之用者，處新臺幣二千元以上
    二萬元以下罰鍰，本條例有關刑罰之規定，不適用之，槍砲
    彈藥刀械管制條例第二十條第一項定有明文；而所謂「自製
    獵槍」，係指原住民傳統習慣專供捕獵維生之生活工具，由
    申請人自行獨立製造或與非以營利為目的之原住民在警察分
    局核准之報備地點協力製造完成，以逐次由槍口裝填黑色火
    藥於槍管內，打擊底火或他法引爆，將填充之射出物射出，
    非使用具有彈頭、彈殼及火藥之子彈者而言，有內政部九十
    四年六月二十四日內授警字第０９４０００４５５０號函可
    證。本件被告雖自陳為卑南族之山地原住民，然其持有之前
    開空氣長槍，係在臺中市之建國市場旁跳蚤市場所購得，並
    非自行獨立製造或與非以營利為目的之原住民在警察分局核
    准之報備地點協力製造完成；該空氣長槍，以小型高壓氣體
    鋼瓶內氣體為發射動力，將發射體射出，亦非以逐次由槍口
    裝填黑色火藥於槍管內，打擊底火或他法引爆，將填充之射
    出物射出，顯然並非「自製獵槍」，自不在槍砲彈藥刀械管
    制條例第二十條第一項規定之範疇，亦併敘明之。綜此，本
    件事證已臻明確，被告未經許可持有具殺傷力空氣長槍之犯
    行洵堪認定。
二、再按前開扣案空氣長槍係屬於槍砲彈藥刀械管制條例第四條
    第一項第一款所稱之空氣槍，被告未經許可持有該空氣長槍
    之行為，係犯槍砲彈藥刀械管制條例第八條第四項之未經許
    可持有空氣槍罪。又被告未經許可持有具殺傷力空氣長槍之
    行為，所犯為法定本刑三年以上十年以下有期徒刑，併科新
    臺幣七百萬元以下罰金之重罪，然被告持有前開空氣長槍之
    目的僅係為獵捕鳥類之用，業經被告陳述甚詳（見卷附臺灣
    原住民利用野生動物審核通知書），並無供自己或他人犯罪
    之意圖，其顯係對國家重典認識不夠深切，致犯此重罪，被
    告性格尚非不可教化，另前開空氣長槍固已具有殺傷力，惟
    該空氣長槍之鑑定係以小型高壓氣體鋼瓶內氣體為發射動力
    發射金屬彈丸試射三次，其單位面積動能分別為五○‧九八
    、四七‧六六、四八‧二○焦耳／平方公分，相較於使用具
    有彈頭、彈殼及火藥之子彈的改造槍枝而言，其殺傷力顯然
    較為有限，則扣案之前述空氣長槍對於社會可能造成之即時
    危險性甚微，是以本件犯罪之具體情狀及行為背景觀之，確
    屬情輕法重，客觀上足以引起社會一般人之同情而堪可憫恕
    ，縱宣告法定最低度之刑猶嫌過重，爰依刑法第五十九條之
    規定，酌予減輕其刑。爰審酌被告乙○○明知未經主管機關
    許可不得持有槍彈，仍為持有之行為，犯罪之動機雖屬可議
    ，且對社會治安仍存有潛在之危險，惟其未曾以該等槍彈犯
    罪，並未因此造成公眾或他人之現實惡害，所生損害不大，
    且其持有具殺傷力之空氣長槍只有一枝，數量非多，犯罪情
    節尚非重大，暨被告犯後於本院坦認其犯行，態度尚稱良好
    等一切情狀，量處如主文所示之刑，並就併科罰金刑部分，
    依刑法第四十二條第三項前段之規定，諭知易服勞役之折算
    標準。又被告前未曾因故意犯罪受有期徒刑以上刑之宣告，
    此有臺灣高等法院被告前案紀錄表、臺灣臺中地方法院檢察
    署刑案資料查註紀錄表在卷足按，被告持有本件空氣長槍之
    目的僅係為獵捕鳥類之用，並無供自己或他人犯罪之意圖，
    其性格尚非不可教化，已如前述，被告犯罪非無可憫之處，
    且其犯後坦認行為失序，態度尚佳，足見深切之悔意，被告
    經此次教訓，當能知所警惕，並無再犯之虞，本院因認上開
    對被告所宣告之刑，應以暫不執行為適當，爰併予宣告緩刑
    三年，以勵自新。惟被告未經許可持有空氣槍作為原住民豐
    年祭狩獵之用，守法觀念顯有不足，為使被告於緩刑期間內
    ，仍深知戒惕，避免緩刑之宣告遭撤銷，且導正其行為與法
    治之觀念，爰併宣告其於緩刑期間內，向指定之公益團體、
    地方自治團體或社區，提供四十小時之義務勞務，並依刑法
    第九十三條第一項第二款之規定，應於緩刑期間付保護管束
    ，期能使被告於義務勞務過程及保護管束期間，確切明瞭其
    行為所造成之損害，並培養正確法治觀念。至於被告究應向
    何公益團體、地方自治團體或社區提供義務勞務，屬執行之
    問題，應由執行檢察官斟酌全案情節及各公益團體、地方自
    治團體或社區之需求，妥為指定，併予敘明。
三、另扣案之前揭空氣長槍一枝（槍枝管制編號：000000
    0000號）因具有殺傷力，已如前述，既屬違禁物，不問
    屬於犯罪行為人與否，應依刑法第三十八條第一項第一款之
    規定併為沒收之諭知。至扣案之ＣＯ２瓦斯鋼瓶係上開空氣
    長槍之發射動力，而扣案之鋼珠七顆則為該空氣長槍發射所
    使用之發射物，均可認係持有空氣長槍所用之物，且同為被
    告乙○○坦承為其所一併購得（見警卷第七頁），自應依刑
    法第三十八條第一項第二款之規定亦予宣告沒收。
據上論斷，應依刑事訴訟法第二百九十九條第一項前段，槍砲彈
藥刀械管制條例第八條第四項，刑法第十一條前段、第五十九條
、第四十二條第三項前段、第七十四條第一項第一款、第二項第
五款、第九十三條第一項第二款、第三十八條第一項第一款、第
二款，判決如主文。
本案經檢察官郭景東到庭執行職務。
中　　華　　民　　國　　96　　年　　5 　　月　　17　　日
                刑事第七庭  審判長法　官　陳如玲
                                  法　官  郭德進
                                  法　官  張清洲
以上正本證明與原本無異。
如不服本判決，應於送達後十日內向本院提出上訴狀（須附繕本
），上訴於臺灣高等法院臺中分院。
                                  書記官　沈筱玲
中　　華　　民　　國　　96　　年　　5 　　月　　17　　日
附錄論罪科刑法條
槍砲彈藥刀械管制條例第八條第四項
未經許可，持有、寄藏或意圖販賣而陳列第一項所列槍枝者，處
三年以上十年以下有期徒刑，併科新臺幣七百萬元以下罰金。
